【裁判字號】    99,易緝,133
【裁判日期】    991029
【裁判案由】    詐欺
【裁判全文】
臺灣高雄地方法院刑事判決             99年度易緝字第133號
公  訴  人  臺灣高雄地方法院檢察署檢察官
被      告  甲○○
上列被告因詐欺案件，經檢察官提起公訴（99年度偵字第9209
號），本院判決如下：
    主  文
甲○○幫助犯詐欺取財罪，處有期徒刑貳月，如易科罰金，以新
臺幣壹仟元折算壹日。
    事  實
一、甲○○明知詐騙集團或不法份子為掩飾不法行徑，避免執法
    人員之追究及處罰，經常利用他人之金融機構帳戶資料隱匿
    犯罪所得，因此，依一般社會生活之通常經驗，可預見將自
    己之銀行帳戶存摺、印章、提款卡及密碼提供他人使用，將
    幫助他人實施詐欺犯罪，竟基於縱他人以其金融帳戶實施詐
    欺亦不違其本意之幫助犯意，於民國96年7 月11日上午11時
    前之某時，在不詳地點，將其於向高雄市第三信用合作社武
    廟分社申請設立之帳號00000000000000號帳戶（下稱系爭帳
    戶）之存摺、印章、提款卡及密碼，提供予真實姓名、年籍
    均不詳，綽號「小胖」之成年男子使用。嗣該「小胖」所屬
    之犯罪集團成員取得上開帳戶之提款卡等物後，即共同基於
    意圖為自己不法所有之犯意聯絡，於96年7 月3 日上午11時
    許，先後撥打電話給葉素卿，佯稱是「淑惠」、「王主任」
    、「何主任」等人，並稱葉素卿中獎新臺幣（下同）100 萬
    元，要葉素卿先繳交10萬元入會費始能領獎，致葉素卿信以
    為真，依詐騙集團成員指示匯款10萬元至系爭帳戶內。嗣經
    葉素卿發覺有異報警處理，始循線查悉上情。
二、案經高雄市政府警察局苓雅分局報告臺灣高雄地方法院檢察
    署檢察官偵查起訴。
    理  由
一、按被告以外之人於審判外之言詞或書面陳述，除法律有規定
    者外，不得作為證據；又被告以外之人於審判外之陳述，雖
    不符第159 條之1 至第159 條之4 之規定，但經當事人於審
    判程序同意作為證據，法院審酌該言詞陳述或書面陳述作成
    時之情況，認為適當者，亦得為證據；當事人、代理人或辯
    護人於法院調查證據時，知有第159 條第1 項不得為證據之
    情形，而未於言詞辯論終結前聲明異議者，視為有前項之同
    意，刑事訴訟法第159 條第1 項、第159 條之5 規定甚明。
    經查，本判決後開所引用之各該被告以外之人於審判外之陳
    述（包括書面陳述），雖屬傳聞證據，惟業經被告甲○○及
    檢察官於審理期日時均表示無意見而不予爭執，且迄至言詞
    辯論終結前亦均未聲明異議，本院審酌上開證據資料製作時
    之情況，尚查無違法不當之瑕疵，亦認為以之作為證據應屬
    適當，故揆諸前開法律規定與說明，爰逕依刑事訴訟法第15
    9 條之5 規定，認前揭證據資料均例外有證據能力。
二、訊據被告固坦承系爭帳戶為其所申請，且被害人葉素卿於前
    揭時間將款項匯入系爭帳戶內等事實，惟矢口否認有何幫助
    詐欺之犯行，辯稱：系爭帳戶的存摺、印章、提款卡、密碼
    均在公園交給「小胖」，伊不知道「小胖」拿去做什麼，是
    遭「小胖」騙走云云。經查：
 1、系爭帳戶為被告於96年6 月26日申請乙節，業據被告坦承不
    諱，並有高雄市第三信用合作社98年10月14日高三信社秘文
    字第3364號函及所附開戶資料與交易明細表在卷可稽（見臺
    灣高雄地方法院檢察署99年度偵字第9209號卷，下稱偵卷，
    第15-17 頁），堪可認定。而被告將其系爭帳戶之存摺、提
    款卡、密碼等資料交給「小胖」，致該男子所屬之詐騙集團
    以被告之系爭帳戶及上開方式，向被害人葉素卿詐得10萬元
    等情，除為被告所不爭執外，並據被害人葉素卿於警詢時指
    述綦詳（見偵卷第8-9 頁），復有中區農漁會電腦共用中心
    匯款委託書附卷可參（見偵卷第10頁），是此部分之事實應
    堪以認定。
 2、按於金融機構開設帳戶，請領存簿及提款卡，係針對個人身
    分之社會信用而予以資金流通，具有強烈之屬人性格，而金
    融帳戶作為個人理財之工具，申請開設並無任何特殊之限制
    ，一般民眾皆得以存入最低開戶金額之方式申請取得，且同
    一人更得在不同之金融機構申請數個存款帳戶使用，此乃眾
    所週知之事實。故一旦有人刻意收集他人帳戶使用，依一般
    常識，極易判斷係隱身幕後之人基於使用他人帳戶，規避存
    提款不易遭偵查機關循線追查之考慮而為，自可產生與不法
    犯罪目的相關之合理懷疑。且日常生活中，不法之徒利用人
    頭帳戶進行之不法行為，最常見者不外詐騙他人錢財，此經
    傳播媒體多所報導，政府機關亦廣為宣導，一般稍具知識之
    人，對此情形絕難諉以不知。而存摺、印章、提款卡、密碼
    均係與個人隱私密切相關之重要物件，一般人若非基於特殊
    目的或情誼，斷無任意交由他人保管或使用之理。被告雖患
    有輕度智能障礙，有中華民國身心障礙手冊為佐（見偵卷第
    54 頁 ），然經本院依職權調取被告於另案中之高雄市立凱
    旋醫院臨床心理報告結果（見本院卷第51頁），其總智商除
    尚有58分外，依其在本院審理時應答情形，大致能正常應對
    ，且就自己之犯行猶知設詞掩飾，足認主觀上對其行為顯有
    識別能力，其縱使並不確知所提供系爭帳號之提款卡及密碼
    ，係遭他人用以對被害人詐欺取財，亦無法確知取得該提款
    卡及密碼之人係以何種方法於何時地為詐欺取財之具體內容
    ，惟對於其所提供系爭帳號之提款卡及密碼，將遭人作為詐
    欺取財犯行之工具使用，應有概括之認識，且可預見其發生
    ，其竟仍主動交給身分不明之人士，而容任他人使用，顯見
    其就系爭帳號之存摺、印章、提款卡、密碼提供他人不法犯
    罪之所用，並不違背被告本意。
 3、被告雖以前詞置辯，惟其於審理時已自承是「小胖」帶伊去
    辦系爭帳戶，因「小胖」說要給伊幾十元吃飯，所以伊才去
    辦系爭帳戶。伊知道自己之存摺、提款卡不能隨意交給別人
    等語明確（見本院卷第45、64-65 頁），則其既係有辨識能
    力之人，竟仍貪圖金錢而將系爭帳戶之存摺、提款卡、密碼
    交給「小胖」該人，衡情對於「小胖」或其所屬之詐欺集團
    成員將利用其帳戶作為犯罪工具之事實，應有所認識，而顯
    然有幫助犯罪之不確定故意無誤。且由其上開陳述更徵其是
    自願交系爭帳戶之存摺、印章、提款卡、密碼給「小胖」該
    人，故被告前述辯解，應係卸責之詞，並無可採。從而，本
    件事證明確，被告犯行堪以認定，應依法論科。
 4、至被告請求傳喚證人「林柏龍（音譯）」、「黃政榮」，以
    證明系爭帳戶之存摺、提款卡、密碼係遭「小胖」騙走云云
    ，惟其並不知「林柏龍」真正姓名，也不知「林柏龍」、「
    黃政榮」之年籍與聯絡方式，本院自無從加以傳喚，附此敘
    明。
三、按刑法上之幫助犯，係對於犯罪與正犯有共同之認識，而以
    幫助之意思，對於正犯資以助力，而未參與實施犯罪之行為
    者而言（最高法院75年度臺上字第1509號、88年度臺上字第
    1270號判決意旨參照）。是如未參與實施犯罪構成要件之行
    為，且係出於幫助之意思提供助力，即屬幫助犯，而非共同
    正犯。查本件被告提供系爭帳戶之存摺、印章、提款卡給真
    實姓名、年籍不詳之「小胖」，並告知提款卡密碼，作為「
    小胖」所屬詐欺集團實行詐欺取財之犯罪工具，固使得不法
    份子得以遂行詐欺取財之犯行，然被告單純提供帳戶存摺、
    印章、提款卡、密碼予他人使用之行為，並不等同於向被害
    人施以欺罔之詐術行為，亦無證據證明被告有參與詐欺取財
    犯行之構成要件行為，或與實行詐欺取財犯行之人有犯意聯
    絡，僅係對於該實行詐欺取財犯行之人資以助力，衡諸前揭
    說明，均應論以幫助犯。是核被告所為，係犯刑法第30條第
    1 項、第339 條第1 項之幫助詐欺取財罪，爰依刑法第30條
    第2 項規定，按正犯之刑減輕之。至起訴書雖載被告前因竊
    盜案經法院判處有期徒刑2 月確定，並於98年10月18日執行
    完畢，應構成累犯云云，然查本案被告前揭犯行時間為96年
    7 月11日上午11時前之某時，行為當時尚在上揭竊盜案件執
    行完畢前，自不構成累犯，有臺灣高等法院被告前案紀錄表
    為徵，是檢察官所論容有誤會，應予指明。爰審酌被告提供
    帳戶供不法份子作為犯罪工具，助長犯罪歪風，不僅破壞社
    會治安及妨害金融秩序，並增加國家查緝犯罪及被害人尋求
    救濟之困難，所為實不足取，另考量被告之智識程度等一切
    具體情狀，量處如主文所示之刑，並諭知易科罰金之折算標
    準，以資懲儆。
據上論斷，應依刑事訴訟法第299 條第1 項前段，刑法第30條、
第339 條第1 項、第41條第1 項前段，刑法施行法第1 條之1，
判決如主文。
本案經檢察官陳俊宏到庭執行職務。
中    華    民    國    99    年    10    月    29    日
              刑事第十七庭  審判長法  官  陳建和
                                  法  官  陳君杰
                                  法  官  余銘軒
以上正本證明與原本無異。
如不服本判決應於收受送達後10日內向本院提出上訴書狀，並應
敘述具體理由；如未敘述上訴理由者，應於上訴期間屆滿後20日
內向本院補提理由書（均須按他造當事人之人數附繕本）「切勿
逕送上級法院」。
中    華    民    國    99    年    11    月    1     日
                                  書記官  吳書逸
附錄論罪科刑法條
刑法第339 條
意圖為自己或第三人不法之所有，以詐術使人將本人或第三人之
物交付者，處5 年以下有期徒刑、拘役或科或併科1 千元以下罰
金。
以前項方法得財產上不法之利益或使第三人得之者，亦同。
前二項之未遂犯罰之。

司法院資訊處製作；財團法人民間司法改革基金會備份。
